臺灣彰化地方法院民事判決
110年度簡上字第16號
上訴人即附
帶被上訴人  盧建銘  

被上訴人即
附帶上訴人  王國興  
上列當事人間請求損害賠償事件，上訴人對於民國109年12月8日
本院彰化簡易庭109年度彰簡字第588號第一審判決，提起上訴，
被上訴人提起一部附帶上訴，本院於110年4月19日言詞辯論終結
，判決如下：
    主  文
一、上訴駁回。
二、原判決關於駁回附帶上訴人後開第三項之訴部分廢棄。
三、附帶被上訴人應再給付附帶上訴人新臺幣75,000元，及自民
    國109年4月24起至清償日止，按週年利率百分之5計算之利
    息。
四、其餘附帶上訴駁回。
五、第二審訴訟費用，關於上訴部分，由上訴人負擔；關於附帶
    上訴部分，則由附帶被上訴人負擔10分之9，餘由附帶上訴
    人負擔。
    事實及理由
壹、兩造主張
  一、被上訴人即附帶上訴人甲○○（下稱甲○○）主張：
　  ㈠上訴人即附帶被上訴人乙○○（下稱乙○○）為伊之外甥，身
      為晚輩對待伊從無禮數，更有暴力討債前科犯罪入獄紀錄
      ，事實上，乙○○早於民國99年3 月春節後不久，就因其妻
      在伊所經營之美髮店工作時受責備，而前來店內咆哮，當
      時乙○○不顧其外公外婆（即伊之父母）也在場，不斷以三
      字經辱罵伊，並示意要使用暴力，當時伊被迫向其下跪道
      歉求饒。乙○○當下離開後又獨自返回，將伊妻子叫到店外
      告知要讓伊吃子彈，足見其乖張暴戾，毫無顧念舅侄之情
      。當時事件造成伊十分害怕，完全不敢聲張及報警，之後
      未久乙○○因案入獄，伊本以為安全無虞，不料伊放在自家
      門口的自用汽車無端半夜遭人砸破玻璃3 片，伊精神幾乎
      要崩潰，後來得知作案的人與乙○○認識，伊唯有無奈過著
      擔心受怕的生活，迄今均持續仰賴服用控制情緒的藥物，
      才能稍微平復心情。
　  ㈡詎乙○○於108 年11月9 日凌晨3 時10分許，與真實姓名年
      籍不詳、綽號「小樂」之成年男子（下稱「小樂」）輪流
      以腳踢踹伊位在彰化縣○○市○○路000 號之住處兼店家之鐵
      捲門，要求伊出來，乙○○並向伊恫稱：「你早點休息，還
      好你今天沒有出來，要不然你腳筋一定斷的！」、「恁爸
      你們兩個絕對讓你們殘廢！」、「恁爸絕對給你殘廢！」
      、「沒那麼簡單放過你啦! 試試看！」等語（下稱系爭言
      論），以上開加害身體之事恐嚇伊，使伊心生畏懼，致生
      危害於其安全。乙○○涉犯上開恐嚇危害安全之行為，經本
      院以109年度易字第334號刑事判決判處拘役50日，上訴後
      由臺灣高等法院臺中分院以109年度上易字第976號判決上
      訴駁回確定在案（下稱刑案）。是乙○○與「小樂」上開出
      言恐嚇要斷人腳筋、要讓人殘廢之行為，已致伊更加心生
      畏懼，出入均十分恐慌無助，著實受有重大精神痛苦，爰
      依民法第184條第1項前段、第195條第1項之規定，提起本
      件訴訟請求乙○○賠償精神慰撫金，並求為命：乙○○應給付
      伊10萬元，並自起訴狀繕本送達之翌日起至清償日止，按
      年息5%計算利息之判決（未繫屬本院部分，不予贅述）。
  二、乙○○則以：
　  ㈠甲○○所指述發生於00年間相關情節，當時並無報警記錄及
      其他證據可資證明，斯時伊正入獄，何以教唆他人作案，
      純屬甲○○因私人恩怨捏造虛構。
　  ㈡至於本件108年11月9日所發生之事實，係緣於家庭聚會中
      ，親戚提及甲○○於伊及表姊弟年幼時之惡形惡狀而起。伊
      對系爭言論不爭執，且伊已受刑案判決並執行，伊有意願
      向甲○○道歉，但甲○○不接受。伊是中低收入戶，經濟狀況
      不好，伊沒有能力賠償原告等語置辯。
貳、甲○○於原審聲明：乙○○應給付甲○○30萬元，及自起訴狀繕本
    送達乙○○之翌日起至清償日止，按週年利率5%計算之利息。
    原審判決：乙○○應給付甲○○2萬元及利息，並依職權為假執
    行宣告及附條件免假執行宣告，另駁回甲○○其餘之訴。乙○○
    就敗訴部分提起上訴，其上訴聲明為：請求原判決廢棄，甲
    ○○於原審之訴駁回。甲○○除聲明求為判決駁回乙○○之上訴外
    ，並為附帶上訴聲明：㈠原判決關於駁回甲○○後開第㈡項之訴
    部分廢棄；㈡乙○○應再給付甲○○8萬元及自起訴狀繕本送達乙
    ○○之翌日起至清償日止，按週年利率5%計算之利息。乙○○就
    甲○○附帶上訴則為答辯聲明：附帶上訴駁回。經核乙○○就其
    敗訴之2萬元本息提起上訴，甲○○則就其敗訴部分其中8萬元
    本息提起附帶上訴，則本院審理之範圍應為乙○○是否應給付
    甲○○10萬元本息。至於原審駁回甲○○其餘20萬元本息請求部
    分，未據甲○○聲明不服，非本院審理範圍。
參、本院之判斷
　一、甲○○主張乙○○於108 年11月9 日凌晨以系爭言論對其為恐
      嚇危害安全行為，業經乙○○到庭自認（本院卷第70頁），
      並經本院刑事庭及臺灣高等法院臺中分院依據兩造之供述
      及相關事證，認定被告成立恐嚇危害安全罪，判處拘役50
      日確定在案，此有刑案歷審判決在卷可稽，復經本院調取
      刑案電子卷證核閱無訛，堪信為真實。
　二、乙○○系爭言論侵害甲○○自由權：
　    按因故意或過失，不法侵害他人之權利者，負損害賠償責
      任，民法第184條第1項前段定有明文。復按所謂侵害他人
      之自由，並不以剝奪他人之行動或限制其行動自由為限，
      即以強暴、脅迫之方法，影響他人之意思決定，或對其身
      心加以威脅，使生危害，亦包括在內（最高法院81年度台
      上字第2462號判決要旨參照）。查乙○○於108 年11月9 日
      凌晨對甲○○為系爭言論，其中「…還好你今天沒有出來，
      要不然你腳筋一定斷的！」、「恁爸絕對給你殘廢！」等
      語，顯然足使甲○○感到威脅而心生畏懼，而侵害其自由權
      ，則甲○○請求乙○○應負侵權行為損害賠償責任，於法自屬
      有據。
　三、甲○○得請求非財產上損害賠償（慰撫金）數額：
　　㈠按人格權受侵害時，以法律有特別規定者為限，得請求損
      害賠償或慰撫金。不法侵害他人之身體、健康、名譽、自
      由、信用、隱私、貞操，或不法侵害其他人格法益而情節
      重大者，被害人雖非財產上之損害，亦得請求賠償相當之
      金額。民法第18條第2項、第195條第1項前段分別定有明
      文。次按關於慰撫金之多寡，應以被害人精神上所受之苦
      痛為準據，亦應審酌被害人之地位、家庭情況及加害人之
      地位，俾資為審判之依據，故應就兩造之身分、職業、教
      育程度、財產及經濟狀況，用以判斷非財產上損害之慰撫
      金數額（最高法院51年台上字第223號裁判、86年度台上
      字第511號判決要旨參照）。又民法第195條第1項規定「
      得請求賠償相當金額之非財產上之損害」，所謂「相當」
      ，除斟酌雙方身分資力外，尤應兼顧加害程度與其身體、
      健康影響是否重大以為斷（最高法院89年度台上字第1952
      號判決要旨參照）。
　　㈡查甲○○遭乙○○以系爭言論恐嚇，其精神受有痛苦，甚為顯
      然。參諸甲○○自陳原本工作為理髮師，現在因恐慌症發作
      無法工作，核與彰化基督教醫院109年4月14日心理衡鑑檢
      查報告略以：個案（甲○○）有明顯焦慮情緒，與輕度的憂
      鬱心情；個案於108年因被外甥恐嚇與騷擾，因此感到恐
      懼與害怕，也因此開始看精神科，不排除個案受到壓力事
      件與明顯焦慮情緒之影響，導致其生活功能與記憶力表現
      受影響等語大致相符（本院第105頁至第108頁背面），復
      有甲○○曾因壓力調適障礙、焦慮及失眠等精神病症，陸續
      於109年4月29日、6月24日、9月9日、12月2日、110年3月
      10日、4月14日及4月16日至彰化基督教醫院就診之診斷書
      在卷可佐（本院卷第109頁），難謂乙○○前揭恐嚇行為對
      甲○○身心健康無重大影響。另查甲○○為高中畢業，名下有
      2筆投資、車輛1台及營利所得；乙○○則為國中畢業，現從
      事賣廣東粥生意、月收入約3萬元，須扶養母親及4個小孩
      ，名下無其他財產等情，為兩造於本院審理中所自陳，及
      有兩造稅務電子閘門財產所得調件明細表各1份在卷可參
      （原審卷第53頁至第57頁、第71頁，本院卷第71頁）。本
      院審酌兩造之身分、地位、學經歷、經濟狀況，復考量乙
      ○○所為系爭言論內容、行為之動機、情境、場所及甲○○因
      乙○○上開故意侵權行為所受精神上痛苦之程度等一切情狀
      ，認請求乙○○賠償精神慰撫金95,000元，應屬允當，逾此
      範圍則屬無據，不應准許。至乙○○辯稱現無力賠償云云，
      惟乙○○身強體健，且本院已斟酌雙方之資力如前；縱乙○○
      一時無法全額清償乙節為真，仍僅是債務人履行能力問題
      ，不影響其依法應負之賠償責任，礙難據此為對其有利之
      判斷。
　四、末按給付無確定期限者，債務人於債權人得請求給付時，
      經其催告而未為給付，自受催告時起，負遲延責任。其經
      債權人起訴而送達訴狀，或依督促程序送達支付命令，或
      為其他相類之行為者，與催告有同一之效力。遲延之債務
      ，以支付金錢為標的者，債權人得請求依法定利率計算之
      遲延利息。應付利息之債務，其利率未經約定，亦無法律
      可據者，週年利率為百分之5，民法第229條第2項、第233
      條第1項前段、第203條分別定有明文。本件係屬侵權行為
      損害賠償之債，無確定期限，並係以支付金錢為標的，則
      依上揭法律規定，甲○○就乙○○應給付之金額部分，請求自
      刑事附帶民事訴訟起訴狀繕本送達乙○○（109年度附民字
      第85號卷第11頁）之翌日即109年4月24日起至清償日止，
      按法定利率即年息5％計算之利息，自屬有據。
肆、綜上所述，甲○○依侵權行為之法律關係，請求乙○○給付95,0
    00元及自起訴狀繕本送達翌日即109年4月24日起至清償日止
    ，按法定利率即年息5％計算之利息，為有理由，應予准許，
    逾此部分之請求，為無理由，不應准許。原審就上開95,000
    元本息有理由部分，其中判命乙○○給付2萬元本息，並依職
    權為假執行之宣告，核無違誤，乙○○上訴意旨，仍執陳詞指
    摘原判決此部分不當，求予廢棄，為無理由，應駁回其上訴
    （如主文第1項所示）。又甲○○提起附帶上訴，請求乙○○應
    再給付8萬元本息，於75,000元本息範圍內為有理由，應予
    准許，自應由本院將原判決此部分廢棄改判（如主文第2項
    、第3項所示），至逾此部分所為請求即5,000元本息部分，
    則無理由，不應准許，此部分之附帶上訴應予駁回（如主文
    第4項所示）。因本件為附帶民事訴訟，於原審未增生訴訟
    費用事項，原判決遂未為訴訟費用負擔之裁判；爰本院僅就
    第二審所生訴訟費用兩造各自負擔部分予以裁判（如主文第
    5項所示），併此敘明。
伍、本件事證已臻明確，兩造其餘之攻擊或防禦方法及所舉證據
    ，經本院斟酌後，認為均不足以影響本判決之結果，爰不逐
    一論列，附此敘明。
陸、據上論結，本件乙○○之上訴為無理由，甲○○之附帶上訴為一
    部有理由，一部無理由。依民事訴訟法民事訴訟法第436條
    之1第3項、第449條第1項、第450條、第78條、第79條，判
    決如主文。
中　　華　　民　　國　　110 　年　　4 　　月　　30　　日
                  民事第四庭  審判長  法　官 陳瑞水
                                      法  官 許嘉仁
                                      法  官 徐沛然　
以上正本係照原本作成。
不得上訴。
中　　華　　民　　國　　110 　年　　4 　　月　　30　　日
                                      書記官 蔡明株